【裁判字號】    97,交聲,1309
【裁判日期】    980831
【裁判案由】    聲明異議
【裁判全文】
臺灣臺南地方法院交通事件裁定        97年度交聲字第1309號
移送機關    交通部公路總局嘉義區監理所臺南監理站
異議人即
受處分人    甲○○
上列受處分人因違反道路交通管理處罰條例案件，對於交通部公
路總局嘉義區監理所臺南監理站民國97年12月23日所為之裁決處
分（處分案號：嘉監南字第裁74-AD0000000號），聲明異議，本
院裁定如下：
    主  文
原處分撤銷。
甲○○不罰。
    理  由
一、原處分意旨略以：異議人即受處分人甲○○（下稱異議人）
    ，駕駛車牌號碼5W-4456自用一般小客車（下稱系爭車輛）
    ，於民國97年10月19日20時29分許，行經台北市○○○○○
    路往台北時，因行車速度，超過規定之最高速限未滿20公里
    （限速40公里，時速53公里，超過13公里），遭台北市政府
    警察局交通警察大隊逕行製單舉發，嗣經交通部公路總局嘉
    義區監理所臺南監理站（下稱移送機關），以其違規事實明
    確，依道路交通管理處罰條例第40條、第63條第1項第1款（
    原裁決書漏載第1款）及違反道路交通管理事件統一裁罰基
    準表等規定，裁處異議人罰鍰新台幣（下同）1,800元，並
    記違規點數1點等語。
二、本件聲明異議意旨略以：異議人居住在台南縣仁德鄉，活動
    範圍皆在台南縣，系爭車輛因7、8年前出售於第三人陳裕文
    ，雙方僅有口頭約定由陳裕文向監理機關辦理過戶登記，並
    未書立契約書，孰知陳裕文竟未依約定辦理過戶登記，致異
    議人一直接獲該車之罰單，因此，乃於97年9月19日向監理
    機關辦理該車牌照之註銷登記。本件違規行為實非異議人所
    為，為此聲明異議，請求撤銷原處分等語。
三、異議人雖未於本件舉發通知單所載應到案日期前，依道路交
    通管理處罰條例第85條第1項之規定辦理，固有移送機關98
    年2月2日嘉監南字第0980101781號函1份附卷可參，惟依道
    路交通管理處罰條例第85條第1項規定之文義，受處分人「
    逾期未依規定辦理」之效果，係處罰機關「仍依本條例各該
    違反條款規定處罰」，並未指發生失權之效果。且觀諸上開
    規定修正之立法理由，亦未表示逾期未告知即生失權效果。
    況若舉發通知單送達受處分人時，已逾通知單所定之到案期
    日，則因未符合道路交通管理處罰條例第85條第1項規定，
    即未生失權之效果。如此一來，將使有無失權之效果取決於
    舉發通知單送達之遲速，如送達在到案期日前者，即生失權
    效果；送達在到案期日後者，即不生失權效果，顯失公平（
    尤其若舉發通知單送達受處分人時，恰係通知單所定到案期
    日之同日或前一日，將使受處分人因無法及時告知應歸責他
    人之狀況，而承受失權之不公平結果），況剝奪受處分人得
    舉證免罰之權利，應有法律明文始能為之，台灣高等法院暨
    所屬法院97年法律座談會之研討結果亦同此見解，因此，自
    不得因異議人於應到案日期後，以違規行為應歸責他人為由
    ，檢附相關證據及應歸責人相關證明文件，向法院聲明異議
    ，法院應以其未於應到案日期前，依上開規定檢附相關證據
    及應歸責人相關證明文件，向處罰機關告知應歸責人，已失
    實質異議之權利，而駁回其異議之聲明，合先敘明。
四、按汽車駕駛人，行車速度，超過規定之最高時速，或低於規
    定之最低時速，除有第43條第1項第2款情形外，處新臺幣
    1,200元以上2,400元以下罰鍰；並記違規點數1點；道路交
    通管理處罰條例第40條、第63條第1項第1款分別定有明文。
    因此，僅有汽車駕駛人始為上開法規之處罰對象。
五、經查：
  (一)系爭車輛於前開時、地經人駕駛有行車速度超過規定之最高
    時速未滿20公里之違規事實，有台北市政府警察局97年10月
    31 日北市警交大字第AD0000000號舉發違反道路交通管理事
    件通知單1份附卷可稽，自足信為真實。
  (二)然異議人已於97年9月19日向移送機關辦理系爭車輛牌照之
    「拒不過戶註銷」登記，有移送機關98年2月2日嘉監南字第
    0980101781號函檢送汽（機）車各項異動登記書及汽車車籍
    查詢表及異動歷史查詢表及中華日報社廣告刊登證明各乙份
    附卷可參。衡諸常情，車輛所有人為避免造成自己使用車輛
    之不便利，若果非該車輛確已處分而未能完成過戶行政手續
    ，實不可能將自己使用中之車輛之牌照予以註銷，徒增使用
    之困擾。據此可知，異議人陳稱於本件違規行為發生時即97
    年10月19日20時29分許，已非系爭車輛之所有權人一節，應
    無疑義。從而，本件違規事件發生時間既在異議人辦理該車
    牌照拒不過戶註銷登記之後，且無積極之證據證明異議人仍
    可能駕駛系爭車輛，於前揭時、地違規超速，自難認異議人
    為本件違規行為之駕駛人。
六、綜上所述，異議人既非本件違規行為發生時系爭車輛之駕駛
    人，則移送機關對之為本件處分，於法即有未合。從而，異
    議人之異議，為有理由，自應由本院將原處分撤銷，並為主
    文第2項所示不罰之諭知。
七、據上論斷，應依道路交通管理處罰條例第87條第2項、道路
    交通案件處理辦法第20條前段，裁定如主文。
中    華    民    國    98    年    8     月    31    日
                     交通法庭   法  官   陳淑勤
以上正本證明與原本無異。
如不服本裁定，應於送達後5日內，向本院提出抗告狀。
                                書記官   謝國欽
中    華    民    國    98    年    9     月    1     日


司法院資訊處製作；財團法人民間司法改革基金會備份。
